# 转换日原持股比例公允价值如何确认？评估需要摊销吗？

提问人：lovehai521 时间：2019-01-22 14:23:42
陈老师，您好！@chenyiwei
A 公司支付 1200 万对价对参股公司持股 15.3% 作为可供出售金融资产成本法核算，后支付 2400 万增持25.5%，合计持股 40.8% 对参股公司有重大影响改按长投权益法核算，
公允价值计量转为权益法核算
1. 投资企业对原持有的被投资单位的股权不具有控制、共同控制或重大影响，按照金融工具确认和计量准则进行会计处理的，因追加投资等原因导致持股比例增加，使其能够对被投资单位实施共同控制或重大影响而转按权益法核算的：
1. 应在转换日，按照原股权的公允价值加上为取得新增投资而应支付对价的公允价值，作为改按权益法核算的初始投资成本；
2. 原股权投资于转换日的公允价值与账面价值之间的差距，以及原计入其他综合收益的累计公允价值变动转入改按权益法核算的当期损益等。（先卖后买）
3. 在此基础上，比较初始投资成本与获得被投资单位共同控制或重大影响应享有被投资单位可辨认资产公允价值份额之间的差额：
（ 1 ）前者大于后者的，不调整长期股权投资的初始投资成本；
（ 2 ）前者小于后者的，差额调整长期股权投资的初始投资成本，并计入当期营业外收入。
请教：转换日原持股比例公允价值如何确认？评估需要摊销吗？陈老师您之前有过回复如下：公允价值一般可以基于第二次股权交易的作价按比例推算，但如有证据表明第二次交易的价格受到其他因素影响而不公允的，则需另外对其进行估值。因原持股比例 15.3% 基于第二次股权交易的作价按比例推算金额和持续经营计算金额差异大（因研发投入连年亏损），审计师要求对转换日的被投资企业进行评估。想咨询下陈老师：
1 ）要确认原 15.3% 股权公允，评估用资产法评估，评估增值需要摊销吗？ 2 ）是否可以用收益及市场法证明转换日的公允，原 15.3% 的评估增值不摊销？如何理解？

回答人：chenyiwei
1 、如要评估，也是以取得重大影响之日作为评估基准日，因此此时的评估增值不存在摊销的问题。取得重大影响之日之后的权益法核算中才需要在确认投资收益时摊销这部分增值。
2 、可以考虑用收益及市场法对该目标公司进行估值。但如果没有其他特殊因素影响，估值结果与第二次增资价格应不会差异太大。